【裁判字號】    97,易,3767
【裁判日期】    980408
【裁判案由】    詐欺
【裁判全文】
臺灣臺中地方法院刑事判決              97年度易字第3767號
公  訴  人  臺灣臺中地方法院檢察署檢察官
被      告  乙○○
上列被告因詐欺案件，經檢察官提起公訴（97年度偵字第17607
號），本院判決如下：
    主    文
本件免訴。
    理    由
一、公訴意旨略以：被告乙○○明知出賣或交付自己帳戶給詐騙
    集團使用，將可能使該帳戶成為詐騙集團利用作為收集詐欺
    犯罪行為利得之工具，仍基於幫助他人實施詐欺之不確定故
    意，於民國97年6月13日，在臺中市火車站前，將其於97年5
    月間向臺灣中小企業銀行太平分行重新申請帳號第00000000
    000號（起訴書誤載為00000000000號）帳戶之存摺、提款卡
    及提款卡密碼，以不詳之價格，交付某姓名、年籍不詳之人
    收購後，再交不詳之詐欺集團成員作為詐欺取財犯行使用。
    嗣經某不詳之詐欺集團成員取得上開帳號後，即基於詐欺之
    犯意，由詐騙集團成員撥打庚○○、丙○○、丁○○及甲○○之電話，佯稱是因為扣款錯誤等云云，使庚○○、丙○○
    、丁○○陷於錯誤，分別前往自動櫃員機依其操作，致其帳
    戶內分別遭到轉帳或扣款新臺幣（下同）1,117元、13,450
    元、29,983元及22,965元，至被告之上開帳戶內，嗣為警循
    線查獲。因認被告涉犯刑法第339條第1項之詐欺取財罪嫌。
二、按案件曾經判決確定者，應諭知免訴之判決，並得不經言詞
    辯論為之，刑事訴訟法第302條第1款、第307條分別定有明
    文。又訴訟上所謂一事不再理之原則，關於實質上一罪或裁
    判上一罪，亦均有其適用（最高法院60年台非字第77號判例
    參照）。
三、經查：
  (一)被告前經本院以97年度中簡字第2814號刑事簡易判決認定：
    被告預見姓名年籍不詳之成年男子向其取用提款卡及密碼，
    將持之遂行財產上犯罪使用，竟基於幫助該不詳姓名成年男
    子所組成之詐欺集團，為詐欺取財犯行之不確定犯意，於97
    年6月11日上午11時許，在臺中火車站前，將其所開設之臺
    灣郵政公司長億郵局帳號000-0000000-0000000號帳戶之提
    款卡（含密碼），提供不詳詐騙集團實施詐欺取財犯行時，
    作為存匯款及提款之帳戶使用，任由他人藉以遂行詐欺取財
    犯罪。嗣於97年6月13日22時許，分別有戊○○、己○○接
    獲詐欺集團不詳之人佯稱戊○○、潘瑤琦在網路購物之付款
    方式誤為分期付款，遂要求戊○○、己○○依其指示至郵局
    提款機辦理止付手續，戊○○、己○○不疑有他而陷於錯誤
    ，依指示先後將23,123元及17,971元匯入被告之帳戶，被告
    所為成立刑法第30條第1項、第339條第1項之幫助詐欺取財
    罪，判處拘役50日確定；此有本院97年度中簡字第2814號刑
    事簡易判決及臺灣高等法院被告前案紀錄表各1份在卷可稽
    。
  (二)本案承辦檢察官針對被告所申請開立之臺灣中小企業銀行太
    平分行帳戶遭詐騙集團成員作為詐財之匯款帳戶使用等情，
    認為涉犯刑法第30條第1項、第339條第1項之幫助詐欺取財
    犯嫌，另行提起公訴，並經本院於97年9月15日繫屬在案，
    合先敘明。經本院調閱前開97年度中簡字第2814號刑事卷宗
    ，就被告之供述及被害人匯款之時點，與本案相互比對如下
    ﹕
    １於前97年度中簡字第2814號刑事案件中，被告於97年7月1
      日供稱﹕伊於97年6月11日在台中市火車站前交付郵局帳
      戶與一位高約160公分、瘦小、平頭之人等語（見本院卷
      第23頁）；於97年8月12日在偵訊中供稱伊一次同時交付
      二本帳戶等語（見本院卷第32頁）；而被害人戊○○、己○○均係於97年6月13日晚間匯款，則有該二人之警詢筆
      錄及被告郵局帳號之交易明細附卷可稽（見本院卷第25至
      29 頁）。
    ２而於本案，被告於本院訊問時供稱：伊當時共交付兩本存
      摺，交付的那一本臺灣郵政存摺已經法院判決並服刑完畢
      ，伊交付臺灣中小企銀的帳戶與另案交付臺灣郵政的帳戶
      是同一時間、同一次交付予同一人，地點在火車站前等語
      （見本院卷第14頁反面）；於97年6月27日警詢中供稱﹕
      伊係在臺中火車站前將臺灣中小企業銀行太平分行之帳戶
      交付予一位40歲左右、瘦小之人等語（見警卷第2頁反面
      ）；又本案之數名被害人均係於97年6月13日晚上受騙匯
      款，亦有被害人庚○○、丙○○、丁○○、甲○○之警詢
      筆錄及被告之臺灣中小企業銀行帳戶交易明細在卷可憑（
      見警卷第3至11、17頁）。
    就前案與本案相互對照，被告交付此二帳戶之地點均在臺中
    火車站，交付之對象均具身形瘦小之相同特徵，且被告於另
    案偵查中即已自白其一次同時交付二本帳戶，雖關於交付之
    時點，被告於本案警、偵中稱係於97年6月13日，與另案供
    稱之97年6月11日不同，惟此均僅有被告之自白供述，且二
    者僅相差二日，比對兩案之數名被害人之受騙匯款時間均發
    生於97年6月13日晚間，亦即被害人之受害時點均接近，則
    關於被告供稱交付帳戶資料之時點上之誤差，應係被告關於
    日期之記憶不甚清楚所致。則依現有事證，尚無從認定被告
    係分次將前開郵局帳戶及本案之臺灣中小企業銀行太平分行
    帳戶販售交付他人使用之情，本於罪疑唯輕之原則，自應依
    據被告之供述內容而為有利於被告之事實認定。是以，被告
    以一個交付帳戶之幫助行為，同時交付其郵局及臺灣中小企
    業銀行太平分行二本帳戶，侵害多數被害人之財產法益，並
    觸犯數個幫助詐欺取財罪名，係屬一行為觸犯數罪名之想像
    競合犯，為裁判上一罪之關係。從而，本案被告提供臺灣中
    小企業銀行太平分行帳戶予詐騙集團作為詐財之匯款帳戶使
    用之行為，既與前開本院97年度中簡字第2814號刑事簡易判
    決所認定之犯罪事實有想像競合之裁判上一罪關係，自為前
    開案件確定判決效力所及，依上開說明，本院爰予諭知免訴
    之判決。
據上論斷，應依刑事訴訟法第302條第1款、第307條，判決如主
文。
中    華    民    國    98    年     4    月    8    日
                  刑事第十五庭  審判長法  官  巫淑芳
                                      法  官  劉麗瑛
                                      法  官  戴嘉慧
上正本證明與原本無異。
如不服本判決，應於收受送達後10日內向本院提出上訴書狀（應
敘述具體理由並附繕本）。
上訴書狀如未敘述理由，應於上訴期間屆滿後20日內補提理由書
於本院。
告訴人或被害人對於判決如有不服具備理由請求檢察官上訴者，
其上訴期間之計算係以檢察官收受判決正本之日期為準。
                                      書記官  劉晴芬
中    華    民    國    98    年    4    月    8    日


司法院資訊處製作；財團法人民間司法改革基金會備份。
